臺灣高等法院高雄分院刑事判決　　　　100年度上易字第428號
上　訴　人
即　被　告　林靖宜
上列上訴人因詐欺案件，不服臺灣高雄地方法院99年度易字第25
01號中華民國100 年3 月4 日第一審判決（起訴案號：臺灣高雄
地方法院檢察署99年度偵字第26673 號、併辦案號: 臺灣桃園地
方法院檢察署99年度偵字第22521 號），提起上訴，本院判決如
下：
     主  文
上訴駁回。
     理  由
一、按不服地方法院之第一審判決而上訴者，須提出上訴書狀，
    並應敘述具體理由，上訴書狀未敘述上訴理由者，應於上訴
    期間屆滿後20日內補提理由書於原審法院。逾期未補提者，
    原審法院應定期間先命補正。但上訴書狀已敘述理由，惟所
    敘述者非屬具體理由，則屬不符上訴之法定程式，由第二審
    法院以其上訴不合法律上程式，判決駁回，不生定期命補正
    之問題，刑事訴訟法第350 條第1 項、第361 條、第362 條
    、第367 條定有明文。
二、次按上開所稱「上訴書狀應敘述具體理由」，係指須就不服
    之判決為具體之指摘而言，如僅泛稱原判決認事用法不當或
    採證違法、判決不公等，均非具體理由（法院辦理刑事訴訟
    案件應行注意事項第162 點參照）；復按所謂具體理由，必
    係依據卷內既有訴訟資料或提出新事證，指摘或表明第一審
    判決有何採證認事、用法或量刑等足以影響判決本旨之不當
    或違法，而構成應予撤銷之具體事由，始克當之（例如：依
    憑證據法則具體指出所採證據何以不具證據能力，或依憑卷
    證資料，明確指出所為證據證明力之判斷如何違背經驗、論
    理法則）；倘僅泛言原判決認定事實錯誤、違背法令、量刑
    失之過重或輕縱，而未依上揭意旨指出具體事由，或形式上
    雖已指出具體事由，然該事由縱使屬實，亦不足以認為原判
    決有何不當或違法者（例如：對不具有調查必要性之證據，
    法院未依聲請調查亦未說明理由，或援用證據不當，但除去
    該證據仍應為同一事實之認定），皆難謂係具體理由，俾與
    第二審上訴制度旨在請求第二審法院撤銷、變更第一審不當
    或違法之判決，以實現個案救濟之立法目的相契合，並節制
    濫行上訴」（最高法院97年度台上字第892 號判決意旨參照
    ）。是如上訴理由書狀並未依據卷內訴訟資料，具體指摘原
    判決認事用法有何違法或不當之情形，即屬上訴未敘述具體
    理由。
三、另按刑之酌減、量定及定執行刑等，為法院依實體法或程序
    法等相關規定，得依職權審酌、自由裁量之事項，不得任意
    指摘，必須具體表明原審判決所為自由裁量之行使，未合乎
    法律之目的，違背內部性界限，而屬權利濫用之違法，或違
    反比例原則、平等原則、公平正義等法則，始足當之，否則
    非屬具體理由，可逕由程序上予以駁回（最高法院71年3 月
    2 日71年度第3 次刑事庭會議決議三之意旨參照）。
四、本件上訴人即被告林靖宜（下稱被告）因犯幫助詐欺取財罪
    ，經原審判處有期徒刑肆月，如易科罰金，以新台幣壹仟元
    折算壹日在案。而被告於上訴期間之民國（下同）100 年3
    月21日向原審法院提出上訴狀，上訴理由略以：「證人許佳
    琪承認我把存摺、提款卡、密碼給他，也一起去提款與確認
    密碼是否有誤，但他沒有證據證明他有把存摺、提款卡還我
    。證人許佳琪說他所有的電話我都知道，但我只知道0970這
    支電話，我若知道證人許佳琪其他電話，就不會只打0970這
    支電話。本人沒有前科，這件事情我知道我有錯，被判決有
    期徒刑4 月，就會有前科，懇求法官大人給本人一次機會，
    改判緩刑」等語。
五、經查：
  (一) 被告林靖宜基於幫助他人實施詐欺取財犯罪之不確定故意
     ，於民國99年4 月1 日前某不詳之時間、地點，將其申請
     之華南商業銀行（下稱華南銀行）東湖分行帳號00000000
     0000號、戶名林靖宜帳戶之存摺、提款卡及密碼提供予某
     真實姓名年籍不詳之成年人使用；嗣該人及所屬詐騙集團
     成員旋意圖為自己不法之所有，共同基於詐欺取財之犯意
     聯絡，而分別為原判決附表編號1 至6 所示之詐欺取財犯
     行等事實，已經原審調查證據後，綜合本件之各項事證，
     依日常生活經驗及論理法則，認被告係心智正常之人，在
     其意思決定自由下，將上開帳戶及金融卡、密碼提供予欠
     缺信賴關係、不相識之陌生人，使該帳戶之使用，置於自
     己實力支配之外，而容任他人可恣意為之，其行為可能幫
     助他人從事詐欺取財之財產犯罪，被告顯可預見，且縱令
     他人持其帳戶當作詐欺取財之匯錢工具，亦不違背其本意
     等，被告有幫助犯詐欺取財罪之不確定故意甚明，並說明
     被告林靖宜自警訊、偵查、原審對於交付上開華南銀行帳
     戶存摺、提款卡及密碼給許佳琪之原因、地點、要匯錢給
     被告之人為何、積欠許佳琪之金額多寡、交付提款卡及密
     碼後許佳琪有無繼續在鳳仁加油站工作等情，陳述均前後
     不一，另參酌證人許佳琪證言，相互比對以觀，被告所言
     已難採信，核原審事實之認定、證據之取捨、得心證理由
     等，均無違誤，亦無違反經驗與論理法則。被告上訴意旨
     ，既未舉出新事證，且未依據卷內資料具體指摘原審判決
     有何採證、認事違法或量刑不當之處，空言主張「證人許
     佳琪承認我把存摺、提款卡、密碼給他，也一起去提款與
     確認密碼是否有誤，但他沒有證據證明他有把存摺、提款
     卡還我」云云，核被告此部分之上訴，顯未具備「上訴書
     狀應敘述具體理由」之要件甚明。
  (二) 次查，原審就量刑部分，已審酌「被告雖未實際參與詐欺
     取財犯行，但其提供前開華南銀行東湖分行帳戶之存摺、
     提款卡及密碼供他人非法使用，幫助犯罪者隱匿真實身份
     ，助長社會財產犯罪風氣及增加追緝犯罪之困難度，實屬
     不該，且犯後飾詞卸責，未見悔意，惟念其所為僅為幫助
     行為，尚未實際參與詐欺取財之犯行，可非難性較輕，及
     附表編號1 至6 所示被害人之受騙金額」等一切情狀，就
     刑法第57條所規定之量刑事由，均已詳加審酌，所量有期
     徒刑4 月，尚屬罪刑相當，核原審就量刑之裁量權行使，
     合乎法律之目的，且未違背內部性界限，亦未有權利濫用
     之違法，或違反比例原則、平等原則、公平正義等法則，
     被告上訴意旨徒以「本人沒有前科，這件事情我知道我有
     錯，被判決有期徒刑4 月，就會有前科，懇求法官大人給
     本人一次機會，改判緩刑」云云，核均未針對原審量刑之
     裁量，具體指摘有何違法或不妥當而有應撤銷改判之理由
     ，是被告此部分之上訴，核亦未具備「應敘述具體理由」
     之要件至明。
六、綜上所述，被告所提出之上訴理由，均非依據卷內既有訴訟
    資料或提出新事證，具體指摘原判決上開採證認事，有何足
    以影響判決本旨之不當或違法，而構成應予撤銷之具體事由
    ，依據首揭說明，被告所提之前述上訴理由，核與刑事訴訟
    法第361 條第2 項所稱「具體理由」顯非相當，其上訴顯屬
    違背法律上之程式，應由本院依同法第367 條前段、第372
    條規定，不經言詞辯論，判決如主文。
中    華    民    國   100    年    5     月    6     日
                刑事第五庭  審判長法  官  曾永宗
                                  法  官  任森銓
                                  法  官  鍾宗霖
以上正本證明與原本無異。
不得上訴。
中    華    民    國   100    年    5     月    6     日
                                  書記官  陳武悅